---
title: "lab5.1"
author: "Nikitina Natalia"
date: '4 декабря 2017 г '
output: html_document
---
```{r}
#Дисперсионный анализ

#Загрузим данные (требуется установить Рабочую папку с помощью setwd) или указать полный путь
data = read.csv("https://raw.githubusercontent.com/SergeyMirvoda/MD-DA-2017/master/data/diet.csv",row.names=1)
summary(data)
#Ознакомимся со структурой и переименуем колонки, как нам удобно
#https://www.sheffield.ac.uk/polopoly_fs/1.547015!/file/Diet_data_description.docx
#https://www.sheffield.ac.uk/mash/data
colnames(data) <- c("gender", "age", "height", "initial.weight", 
                    "diet.type", "final.weight")
data$diet.type <- factor(c("A", "B", "C")[data$diet.type])
#Добавим новую колонку - Похудение
data$weight.loss = data$initial.weight - data$final.weight

#Проведем t-тест, чтобы узнать, был ли вес потерян
t.test(data$weight.loss, alternative = "l")

#Проанализиуем есть ли различия по типам диет
boxplot(weight.loss~diet.type,data=data,col="light gray",
        ylab = "Weight loss (kg)", xlab = "Diet type")
abline(h=0,col="green")

#проверим сбалансированные ли данные
table(data$diet.type)

#График групповых средних
library(gplots) #библиотека устанавлевается с помощью install.packages
plotmeans(weight.loss ~ diet.type, data=data)
aggregate(data$weight.loss, by = list(data$diet.type), FUN=sd)


#Для подгонки ANOVA модели используем функцию aov, частный случай линейной модели lm
#тест на межгрупповые различия
fit <- aov(weight.loss ~ diet.type, data=data)
summary(fit)

#попарные различия между средними значениями для всех групп
TukeyHSD(fit)

#Tukey honest significant differences test)
library(multcomp)
par(mar=c(5,4,6,2))
tuk <- glht(fit, linfct=mcp(diet.type="Tukey"))
plot(cld(tuk, level=.05),col="lightgrey")

#Задание
#Добавить проверку на выборы и избавиться от них
#повторно проверсти все тесты и сравнить результаты с выбросами и без
#Открыть документ https://www.sheffield.ac.uk/polopoly_fs/1.547015!/file/Diet_data_description.docx
#и попытаться выполнить задания из него
```

```{r}
#Определение выбросов
plot(data$weight.loss,data$diet.type)
data.noout<-data[data$weight.loss<=8,]
```

```{r}
#Повторное проведение тестов без выбросов

#Проанализиуем есть ли различия по типам диет
boxplot(weight.loss~diet.type,data=data.noout,col="light gray",
        ylab = "Weight loss (kg)", xlab = "Diet type")
abline(h=0,col="green")

#График групповых средних
plotmeans(weight.loss ~ diet.type, data=data.noout)
aggregate(data.noout$weight.loss, by = list(data.noout$diet.type), FUN=sd)

#Для подгонки ANOVA модели используем функцию aov, частный случай линейной модели lm
#тест на межгрупповые различия
fit.noout <- aov(weight.loss ~ diet.type, data=data.noout)
summary(fit.noout)

#попарные различия между средними значениями для всех групп
TukeyHSD(fit.noout)

#Tukey honest significant differences test)
par(mar=c(5,4,6,2))
tuk.noout <- glht(fit.noout, linfct=mcp(diet.type="Tukey"))
plot(cld(tuk.noout, level=.05),col="lightgrey")
```

Вывод: существенных различий в результатах удаление выбросов не дает. Диета С всё так же заметно лучше двух других. Небольшое различие состоит в том, что до удаления выбросов по результатам сравнения диет А и В диета А признавалась немного лучше, чем В (В-А = -0.27), а после удаления выбросов, принадлежащих диете А, диета В стала признаваться лучше (В-А = 0.22). Однако разница с диетой С для обеих этих диет так и осталась примерно равной 2 (в 10 раз больше, чем у них между собой), из чего всё так же следует, что и А, и В в равной степени неэффективны. Таким образом, на общую картину удаление выбросов в данной ситуации повлияло мало.

```{r}
#Зависимость потери веса от пола

#Определение выбросов
data.noout.2<-data[!is.na(data$gender),]
data.noout.2$gender <- factor(c("Female","Male")[as.ordered(data.noout.2$gender)])

#Проанализиуем, есть ли различия по полу
boxplot(weight.loss~gender,data=data.noout.2,col="light gray",
        ylab = "Weight loss (kg)", xlab = "Gender")
abline(h=0,col="green")

#График групповых средних
plotmeans(weight.loss ~ gender, data=data.noout.2)
aggregate(data.noout.2$weight.loss, by = list(data.noout.2$gender), FUN=sd)

#Для подгонки ANOVA модели используем функцию aov, частный случай линейной модели lm
#тест на межгрупповые различия
fit.noout <- aov(weight.loss ~ gender, data=data.noout.2)
summary(fit.noout)

#попарные различия между средними значениями для всех групп
TukeyHSD(fit.noout)

#Tukey honest significant differences test)
par(mar=c(5,4,6,2))
tuk.noout <- glht(fit.noout, linfct=mcp(gender="Tukey"))
plot(cld(tuk.noout, level=.05),col="lightgrey")
```

Вывод: величина потери веса практически не зависит от пола - разница очень незначительна (Male-Female = 0.12). По графикам также видно, что средние значения, полученные для мужчин и женщин, практически одинаковы, а уровень значимости для построенной модели равен 0.835 (при этом максимальный допустимый порог равняется 0.05).

```{r}
#Двухфакторный дисперсионный анализ

#Определение выбросов
data.noout.3<-data.noout[!is.na(data.noout$gender),]
data.noout.3$gender <- factor(c("Female","Male")[as.ordered(data.noout.3$gender)])

#Проанализиуем различия по типу диеты и полу
boxplot(weight.loss ~ diet.type * gender, data=data.noout.3, frame = FALSE, 
        col = c("#00AFBB", "#E7B800"), ylab="Weight Loss")

library("ggpubr")
ggboxplot(data.noout.3, x = "diet.type", y = "weight.loss", color = "gender",
          palette = c("#00AFBB", "#E7B800"))

#График групповых средних в зависимости от пола
ggline(data.noout.3, x = "diet.type", y = "weight.loss", color = "gender",
       add = c("mean_se", "dotplot"),
       palette = c("#00AFBB", "#E7B800"))

#График двухфакторного взаимодействия
interaction.plot(x.factor = data.noout.3$diet.type, trace.factor = data.noout.3$gender, 
                 response = data.noout.3$weight.loss, fun = mean, 
                 type = "b", legend = TRUE, 
                 xlab = "Diet Type", ylab="Weight Loss",
                 pch=c(1,19), col = c("#00AFBB", "#E7B800"))

#Для подгонки ANOVA модели используем функцию aov, частный случай линейной модели lm
#тест на межгрупповые различия
fit.noout <- aov(weight.loss ~ diet.type*gender, data=data.noout.3)
summary(fit.noout)

#Tukey honest significant differences test
TukeyHSD(fit.noout)
```

Вывод: несмотря на то, что сам по себе пол практически не влияет на величину потери веса, зависимости, полученные при двухфакторном анализе, показывают, что он оказывает серьезное влияние на действенность диет различных типов. Так, уровень значимости для пола по отношению к типу диеты равен 0.002, что достаточно меньше 0.05. По графикам групповых средних в зависимости от пола видно, что для женщин диета С намного лучше, чем диеты А и В (которые обе в равной степени плохи). Однако для мужчин результат вышео иным - в этом случае самой действенной диетой оказалась диета В, а А и С находятся на равном уровне. Тот же результат подтвеждают и графики boxlot, а результаты теста TukeyHSD показывают следующее: C:Female-A:Female  3.24923077, C:Female-B:Female  3.2728571, B:Male-A:Male      1.05353535, C:Male-B:Male     -0.80909091. Таким образом, при исследовании женской группы разница между диетой С и двумя другими диетами оказалась еще больше, чем при исследовании всей выборки, а в мужской группе наибольшая разница оказалась между диетой В и другими, то есть в данном случае диета В работает лучше остальных.

```{r}
#Ковариационный анализ (ANCOVA)

fit <- aov(weight.loss ~ diet.type+height, data=data.noout)
summary(fit)
```

Ковариационный анализ (ANCOVA) представляет собой дисперсионный анализ, который включает в себя как категориальные независимые переменные, называемые факторами, так и метрические независимые переменные, называемые «ковариатами».

Вывод: при добавлении высоты в качестве ковариаты к модели ANOVA, анализирующей зависимость потери веса от типа диеты, можно увидеть, что для данной ковариаты уровень значимости равен 0.722, что заметно превышает допустимый порог, равный 0,05, следовательно можно сделать вывод, что в условиях применения раличных типов диет высота пациента не оказывает существенного влияния на потерю веса. 
